【裁判字號】    97,訴,1801
【裁判日期】    971128
【裁判案由】    毒品危害防制條例
【裁判全文】
臺灣臺北地方法院刑事判決              97年度訴字第1801號
公  訴  人  臺灣臺北地方法院檢察署檢察官
被      告  甲○○
                   （另案於臺灣臺北監獄執行中）
上列被告因違反毒品危害防制條例案件，經檢察官提起公訴（97
年度毒偵字第2491號），被告於準備程序中就被訴事實為有罪之
陳述，經本院合議庭裁定改用簡式審判程序，判決如下：
    主  文
甲○○施用第二級毒品，累犯，處有期徒刑柒月。又施用第一級
毒品，累犯，處有期徒刑玖月，扣案之甲基安非他命（驗餘淨重
零點壹肆伍捌公克）及甲基安非他命殘渣（驗餘淨重零點零零壹
捌公克）均沒收銷燬、包裝上開毒品之包裝袋貳個、塑膠管吸食
器壹支均沒收。應執行有期徒刑壹年貳月，扣案之甲基安非他命
（驗餘淨重零點壹肆伍捌公克）及甲基安非他命殘渣（驗餘淨重
零點零零壹捌公克）均沒收銷燬、包裝上開毒品之包裝袋貳個、
塑膠管吸食器壹支均沒收。
    事  實
一、甲○○前於民國90年間因施用毒品案件，經臺灣臺北地方法
    院檢察署檢察官聲請本院裁定送觀察、勒戒後，認無繼續施
    用毒品之傾向，於90年2 月12日執行完畢釋放，並經該署檢
    察官於90年2 月13日以90年度毒偵字第295 號為不起訴處分
    確定；復因施用毒品案件，經本院於93年9 月29日以93年度
    簡字第2165號判處有期徒刑3 月確定，於93年12月3 日入監
    執行，於94年3 月1 日執行完畢出監；再因施用毒品案件，
    經本院於94年10月11日以94年度易字第1081號判處有期徒刑
    6 月確定；又因施用毒品案件，經本院於95年7 月24日以95
    年度簡字第1695號判處有期徒刑6 月確定，嗣上開二罪接續
    執行，於96年5 月6 日縮刑期滿執行完畢，並於翌日出監。
    猶不知悔改，明知海洛因係毒品危害防制條例第2 條第2 項
    第1 款所列之第一級毒品，甲基安非他命係毒品危害防制條
    例第2 條第2 項第2 款所列之第二級毒品，均不得任意持有
    或施用，仍為下列犯行：(一)於97年7 月16日下午某時許，基
    於施用第二級毒品甲基安非他命（起訴書誤載為安非他命）
    之犯意，在台北縣新店市大潤發量販店內，以將第二級毒品
    甲基安非他命（起訴書誤載為安非他命）置於玻璃球內用火
    燒烤以吸食其所產生煙霧之方式，施用甲基安非他命1 次。
    (二)於97年7 月19日下午某時許，另基於施用第一級毒品海洛
    因、第二級毒品甲基安非他命之犯意，在臺北縣新店市○○
    街148 巷11弄4 號3 樓之住處內，將海洛因及甲基安非他命
    混合置於玻璃球內點火燒烤成煙霧後吸食之方式，同時施用
    海洛因及甲基安非他命1 次（就本次同時施用甲基安非他命
    之犯罪事實，業經公訴人當庭追加起訴）。嗣經警於同年月
    20日凌晨1 時30分許在臺北市○○區○○路2 段39巷查獲，
    並採其尿液，經送驗結果呈嗎啡、安非他命、甲基安非他命
    陽性反應，始悉上情，並扣得甲○○所有之甲基安非他命1
    包、甲基安非他命殘渣袋1 個（起訴書均誤載為安非他命）
    及塑膠管吸食器1 支。
二、案經臺北市政府警察局信義分局報請臺灣臺北地方法院檢察
    署檢察官偵查起訴。於準備程序中，被告就被訴事實為有罪
    之陳述，經本院合議庭裁定改用簡式審判程序。
    理  由
一、訊據被告甲○○對於上揭時、地，施用海洛因、甲基安非他
    命之犯罪事實均坦承不諱（見本院97年11月7 日準備程序筆
    錄及審判筆錄），又被告於97年7 月20日為警查獲後，經警
    所採集之尿液經送臺灣尖端先進生技醫藥股份有限公司以Ｅ
    ＩＡ酵素免疫分析法初步檢驗，並以ＧＣ/ＭＳ氣相層析/質
    譜儀法確認檢驗之結果，呈鴉片類（嗎啡）及安非他命類（
    甲基安非他命、安非他命）陽性反應，有該公司於97年7 月
    30日出具之濫用藥物檢驗報告（尿液檢體編號：023204號）
    、臺北市政府警察局偵辦毒品案件尿液檢體委驗單各1 紙在
    卷可稽（見偵查卷第44、45頁），此外復有扣案之甲基安非
    他命1 包（淨重0.146 公克，取樣0.0002公克，驗餘淨重0.
    1458公克）、甲基安非他命殘渣袋1 個（淨重0.002 公克，
    取樣0.0002公克，驗餘淨重0.0018公克），經送驗結果，均
    檢出第二級毒品甲基安非他命成分，此有交通部民用航空局
    航空醫務中心97年7 月30日航藥鑑字第0973806 號毒品鑑定
    書附卷可參（見偵查卷第41頁），再徵以毒品之施用並無一
    定之方式，端視施用者之喜好而定，因此確有可能將海洛因
    及甲基安非他命2 種毒品合併施用之可能，又毒品於尿液中
    排出之最長時限，受施用劑量、施用方式、個人體質及其代
    謝情況等因素影響，因個案而異，一般可檢出之最長時間為
    海洛因服用後2 至4 天、甲基安非他命服用後一至五天等情
    ，亦經法務部調查局93年9 月調科壹字第09300366970 號函
    及行政院衛生署管制藥品管理局90年5 月4 日管檢字第9390
    2 號函揭示斯旨甚詳，足徵被告前開出於任意性之自白與事
    實相符，堪以採信。本案事證明確，被告犯行堪以認定，應
    依法論科。
二、被告前於90年間因施用毒品案件，經臺灣臺北地方法院檢察
    署檢察官聲請本院裁定送觀察、勒戒後，認無繼續施用毒品
    之傾向，於90年2 月12日執行完畢釋放，並經該署檢察官於
    90年2 月13日以90年度毒偵字第295 號為不起訴處分確定；
    復因施用毒品案件，經本院於93年9 月29日以93年度簡字第
    2165號判處有期徒刑3 月確定，於93年12月3 日入監執行，
    於94年3 月1 日執行完畢出監；再因施用毒品案件，經本院
    於94年10月11日以94年度易字第1081號判處有期徒刑6 月確
    定；又因施用毒品案件，經本院於95年7 月24日以95年度簡
    字第1695號判處有期徒刑6 月確定，嗣上開二罪接續執行，
    於96年5 月6 日縮刑期滿執行完畢等情，有臺灣高等法院被
    告前案紀錄表1 份在卷可按，可認其業於「五年內再犯」，
    是本案犯罪時間固在強制戒治執行完畢5 年後，惟此與「五
    年後再犯」之情形有別，自無再經觀察勒戒、強制戒治之必
    要，依法應逕予追訴處罰（最高法院96年度臺非字第119 號
    判決意旨參照）。
三、按海洛因、甲基安非他命分別係毒品危害防制條例第2 條第
    2 項第1 款、第2 款所定之第一級、第二級毒品，不得非法
    持有、施用。核被告所為，就事實欄一、(一)部分，係犯毒品
    危害防制條例第10條第2 項施用第二級毒品罪；就事實欄一
    、(二)部分，係犯同條例第10條第1 項、第2 項施用第一級、
    第二級毒品罪。其持有第一級毒品海洛因、第二級毒品甲基
    安非他命之低度行為，各為施用之高度行為所吸收，均不另
    論罪。而被告就事實欄一、(二)之犯行，係以一行為同時施用
    第一級毒品、第二級毒品，為一行為觸犯數罪名之想像競合
    犯，應依刑法第55條規定從一重之施用第一級毒品罪處斷，
    起訴意旨雖未論及被告乃混合第二級毒品甲基安非他命而與
    第一級毒品海洛因同時施用之事實，惟此部分犯罪事實與原
    起訴部分（即被告施用第一級毒品海洛因之犯行），有實質
    上一罪關係，自為起訴效力所及，且業經公訴人當庭追加此
    部分犯罪事實，依審判不可分原則，本院自應一併審究，附
    此敘明。被告所犯上開二罪間，犯意各別，行為互殊，應予
    分論併罰。又被告有如事實欄所載犯罪科刑及執行之紀錄，
    有臺灣高等法院被告前案紀錄表1份在卷可稽，其受有期徒
    刑執行完畢後，5 年以內故意再犯本案有期徒刑以上之罪，
    係屬累犯，應依刑法第47條第1 項前段規定加重其刑。爰審
    酌被告前經觀察、勒戒後，猶未戒除施用毒品惡習，素行不
    佳，足徵其自我檢束能力低弱，惟其施用毒品係戕害自身健
    康，且犯後坦承犯行，尚具悔意，及其犯罪之動機、目的、
    手段等一切情狀，認公訴人就被告上開犯行，各具體求處有
    期徒刑7 月及9 月，應屬適當，爰分別量處如主文所示之刑
    ，並定其應執行之刑，以資懲儆。
四、扣案之第二級毒品甲基安非他命（驗餘淨重0.1458公克）及
    甲基安非他命殘渣袋內之甲基安非他命殘渣（驗餘淨重0.00
    18公克），應依毒品危害防制條例第18條第1 項前段規定宣
    告沒收並銷燬之。至於鑑驗耗損部分，既已滅失不存在，自
    無庸併予宣告沒收。包裝上開毒品之包裝袋2 個，均具有防
    止毒品裸露、逸出及潮濕之功用，並便於攜帶，自屬供被告
    施用第二級毒品犯罪所用之物，且該包裝袋連同袋內盛裝之
    上開毒品均屬被告所有之物，業據被告供承在卷，爰依刑法
    第38條第1 項第2 款規定，就該包裝袋2 個併予宣告沒收。
    另扣案之塑膠管吸食器1 支係一般塑膠軟管等物組合，此有
    扣案物品照片可佐（見偵查卷第25頁），核非專供施用毒品
    之物，然仍屬被告犯本案所用之物，且為被告所有，此據被
    告供明（見本院卷第34頁反面），應依刑法第38條第1 項第
    2 款規定宣告沒收。
據上論斷，應依刑事訴訟法第273 條之1 第1 項、第299 條第1
項前段，毒品危害防制條例第10條第1 項、第2 項、第18條第1
項前段，刑法第11條前段、第55條、第47條第1 項、第51條第5
款、第38條第1 項第2 款，判決如主文。
本案經檢察官杜慧玲到庭執行職務
中    華    民    國    97    年    11    月    28    日
                  刑事第十庭  法  官  謝昀璉
上正本證明與原本無異。
如不服本判決應於收受送達後10日內向本院提出上訴書狀，並應
敘述具體理由；其未敘述上訴理由者，應於上訴期間屆滿後20日
內向本院補提理由書（圴須按他造當事人之人數附繕本）「切勿
逕送上級法院」。
                              書記官  鄭雅文
中    華    民    國    97    年    11    月    28    日
附錄法條：毒品危害防制條例第10條第1項、第2項。
毒品危害防制條例第10條
施用第一級毒品者，處6 月以上5 年以下有期徒刑。
施用第二級毒品者，處3 年以下有期徒刑。


司法院資訊處製作；財團法人民間司法改革基金會備份。
